臺灣高等法院刑事裁定　　　　　　　　 100年度抗字第1238號
抗　告　人
即　具保人　林凱徽
受　刑　人
即　被　告　黃華壬
上列抗告人因聲請沒收保證金案件，不服臺灣新竹地方法院中華
民國100年9月20日裁定（100年度聲字第1055號），提起抗告，
本院裁定如下：
    主  文
抗告駁回。
    理  由
一、本件受刑人即被告黃華壬因妨害自由案件，前經原審法官指
    定保證金20萬元，由具保人林凱徽繳納後，已將被告具保在
    案。嗣該案件經判處罪刑確定後，由臺灣新竹地方法院檢察
    署檢察官通知被告到案執行，惟未見被告按時到案；嗣經臺
    灣新竹地方法院檢察署囑託臺灣桃園地方法院檢察署代為拘
    提執行，亦經該署函覆拘提未獲，無法代為執行；再經臺灣
    新竹地方法院檢察署通知具保人帶同被告到案執行，亦未見
    被告按時到案，並經臺灣新竹地方法院檢察署於民國100 年
    9月2日以100 年度竹檢家執法緝字第1168號發布通緝在案，
    有臺灣高等法院被告前案紀錄表、臺灣新竹地方法院檢察署
    執行傳票送達證書、臺灣新竹地方法院檢察署命具保人帶同
    被告到庭函文、追保函送達證書、臺灣新竹地方法院檢察署
    囑託臺灣桃園地方法院檢察署代為拘提函、臺灣桃園地方法
    院檢察署函覆拘提未獲函、100年執助字第1349號拘票暨拘
    提報告書、被告及具保人之戶役政資料、保證金收據等資料
    影本在卷可憑，而被告現未在監在押，亦有臺灣高等法院出
    入監簡列表附卷可按，是被告逃匿之事實，堪以認定。爰依
    檢察官聲請將具保人原繳納之保證金沒入等語。
二、抗告意旨略以：(一)抗告人即具保人林凱徽於原審（臺灣新竹
    地方法院98年度訴字第236號）開庭時，即詳陳其住所：新
    北市○○區○○路249巷2弄9號、居所：桃園縣中壢市普義
    里普仁66之81號，並確實居住於居所處。然臺灣新竹地方法
    院所發命具保人帶同被告黃華壬到庭函文等，抗告人及家人
    於住、居所均未收到，亦未見任何寄存送達規定之送達通知
    書，自不生合法送達之效力。(二)被告黃華壬於原審亦陳稱其
    住所：桃園縣新屋鄉下埔村後湖4鄰6之11號，居所：桃園縣
    中壢市普義里5鄰普仁66之81號。惟被告、具保人及其等家
    人係於100年9月27日收受沒入保證金裁定時，始知被告於10
    0 年9月2日已被臺灣新竹地方法院檢察署通緝在案，此即代
    表原裁定所載之被告前案紀錄表、送達證書、命具保人帶同
    被告到庭函文、追保函送達證書、囑託拘提函、拘提未獲函
    、拘提報告書、被告及具保人戶政資料、保證金收據等資料
    影本，被告於上開住、居所均未收到，其住、居所之家人也
    未收到，亦未見有何寄存送達所規定之送達通知書，足見相
    關檢察署之資料根本未合法送達。甚且，被告於100年6月10
    日具狀向臺灣新竹地方法院檢察聲請囑託被告戶籍地之臺灣
    桃園地方法院檢察發交於桃園監獄執行，足見被告並沒有逃
    亡之事實。原審未詳查明具保人、被告是否已受相關資料之
    合法通知送達，遽憑卷內之資料認定抗告人、被告已受合法
    通知，被告有逃亡事實，而裁定沒入具保人所繳交之系爭保
    證金。抗告人不服，爰提起抗告云云。
三、按具保之被告逃匿者，應命具保人繳納指定之保證金額，並
    沒入之；不繳納者，強制執行；保證金已繳納者，沒入之，
    刑事訴訟法第118條第1項定有明文。又受死刑、徒刑或拘役
    之諭知，而未經羈押者，檢察官於執行時，應傳喚之；傳喚
    不到者，應行拘提，並得依刑事訴訟法第76條第1款及第2款
    之規定，逕行拘提，及依同法第84條之規定通緝之，刑事訴
    訟法第469條亦有明文。
四、本件被告黃華壬因妨害自由（2罪）案件，經原審判處應有
    期徒刑1年10月、1年8月，被告不服，上訴本院以99年度上
    訴字第2510號、最高法院以100年度台上字第1880號駁回其
    上訴，於100年4月21日確定，並送執行；嗣經臺灣新竹地方
    法院檢察署檢察官按被告住所、居所地址傳喚被告於100年
    6月20日到案執行，上開執行傳票於100年5月31日送達於被
    告桃園縣新屋鄉○○路○段1256號住所、同鄉下埔村後湖6之
    11號居所，均其同居人即由其父黃志隆代為收受、及同日送
    達桃園縣中壢市普義里普仁66之81號居所，未會晤被告由受
    僱人鏡泊湖管理委員會黃炳全代為收受。並於另函知具保人
    林凱徽應通知或帶同被告到案執行，該函件於100年6月3日
    送達於新北市○○鎮○○路249巷2弄9號具保人住所，同因
    未會晤具保人，寄存於新北市政府警察局三峽分局鶯歌分駐
    所而為寄存送達，同年5月31日送達桃園縣中壢市普義里普
    仁66之81號具保人居所，由其受僱人鏡泊湖管理委員會「戴
    興珧（因字跡潦草，無法完全確認真實姓名）」代為收受，
    上述依法均已合法送達無誤。惟具保人並未帶同被告到案執
    行或陳報所在，被告亦未依時到案接受執行。經臺灣新竹地
    方法院檢察署囑託臺灣桃園地方法院檢察署代為拘提執行，
    亦經該署函覆拘提未獲，無法代為執行；經臺灣新竹地方法
    院檢察署通知具保人帶同被告到案執行，亦未見被告按時到
    案，並經臺灣新竹地方法院檢察署於民國100年9月2日以100
    年度竹檢家執法緝字第1168 號發布通緝在案，有本院被告
    前案紀錄表、臺灣新竹地方法院檢察署執行傳票送達證書、
    臺灣新竹地方法院檢察署命具保人帶同被告到庭函文、追保
    函送達證書、臺灣新竹地方法院檢察署囑託臺灣桃園地方法
    院檢察署代為拘提函、臺灣桃園地方法院檢察署函覆拘提未
    獲函、100年執助字第1349號拘票暨拘提報告書、被告及具
    保人之戶役政資料、保證金收據等資料影本在卷可憑，而被
    告現未在監在押，亦有本院出入監簡列表附卷可按，是抗告
    人以被告、抗告人及其等家人在上開住、居所並未收到執行
    傳票、追保函等情自非事實。被告經合法傳喚、拘提均不到
    庭，具保人亦未遵期通知或帶同被告到案，被告逃匿之事實
    ，堪以認定。揆諸上揭說明，自應將具保人原繳納之保證金
    沒入。原審本同上見解，詳敘理由，裁定沒入具保人原繳納
    之保證金新台幣20萬元，並無違誤。本件抗告人執上詞指摘
    原裁定不當，為無理由，應予駁回。至被告縱尚有傷害致人
    於死案，因最高法院發回本院而未確定，然本件係依據確定
    之妨害自由案判決傳喚被告到案執行，並不受未確定之上開
    傷害致人於死案件之影響，附此敘明。
據上論結，應依刑事訴訟法第412條，裁定如主文。
中    華    民    國   100    年    10    月    31    日
                  刑事第二十二庭審判長法  官  郭雅美
                                      法  官  洪于智
                                      法  官  魏新國
以上正本證明與原本無異。
不得再抗告。
                                      書記官  葉金發
中    華    民    國   100    年    11    月    1     日